【裁判字號】    95,家簡,5
【裁判日期】    950919
【裁判案由】    損害賠償
【裁判全文】
臺灣屏東地方法院民事判決               95年度家簡字第5號
原      告  甲○○
訴訟代理人  楊水柱律師
被      告  乙○○
當事人間請求損害賠償事件，本院於民國95年9 月12日言詞辯論
終結，判決如下：
    主  文
被告應給付原告新臺幣壹拾萬元，及自民國九十五年七月十五日
起至清償日止，按年息百分之五計算之利息。
原告其餘之訴駁回。
訴訟費用由被告負擔三分之一，餘由原告負擔。
本判決原告勝訴部分得假執行。
    事實及理由
一、原告主張：兩造原為夫妻，嗣原告訴請判決離婚，經本院以
    93年度婚字第752 號判決准予兩造離婚確定，並認定離婚之
    原因應由被告負全部責任。原告婚後原期待被告善盡為人夫
    、為人父之責任，惟被告竟好賭成性，不負擔家計，復對原
    告施暴成傷，使原告對婚姻之期望完全破滅，精神遭受重大
    打擊，兩造既經判決離婚，為此依民法第1056條第1 、2 項
    規定，請求被告賠償非財產上損害等語，並聲明：被告應給
    付原告新台幣（下同）300,000 元，及自起訴狀繕本送達之
    翌日起至清償日止，按年息百分之五計算之利息。被告則以
    ：伊因訴訟案件失去工作，現在無資力賠償原告之損害等語
    ，並聲明：原告之訴駁回。
二、原告主張之上開事實，業據提出兩造戶籍謄本、本院93年度
    婚字第752 號民事判決及確定證明書影本各1 份為證。而被
    告於婚後疏於負擔家庭生活費用，徒令原告獨力負擔家庭重
    擔，兩造嗣後分居，分居期間被告又對原告為家庭暴力行為
    ，兩造之婚姻徒具形式而無實質意義，已生破綻難以維持，
    其責任應歸屬於被告，故准許原告依民法第1052條第2 項規
    定訴請離婚等情，業經本院於93年度婚字第572 號判決中認
    定明確，此據本院依職權調閱該案卷宗核閱無誤，自堪信原
    告之主張為真實。
三、按夫妻之一方，因判決離婚而受有損害者，得向有過失之他
    方請求賠償；前項情形，雖非財產上之損害，受害人亦得請
    求賠償相當之金額，但以受害人無過失者為限，民法第1056
    條第1 項、第2 項定有明文。本件被告於婚後不負擔家計，
    任由原告獨自扶養家庭，又對原告為暴力行為，將原告毆打
    成傷，罔顧夫妻情分，致原告身體及精神上受有痛苦，其提
    起離婚訴訟後經判准離婚，則被告就離婚之事由顯有過失，
    原告並無過失，足堪認定。依前揭規定，原告自得向被告請
    求非財產上之損害賠償。被告雖辯稱其無資力賠償原告，惟
    此不足以免除其應負之賠償責任。本院審酌原告為73年次出
    生，高中畢業，現在幫母親賣菜，每月收入約1 萬元，名下
    無不動產；被告則為65年次出生，國中畢業，現在擔任廚師
    ，每月收入約3 至4 萬元，名下無不動產，此業據兩造陳明
    在卷，並有兩造戶籍謄本、94年度稅務電子閘門所得調件明
    細表各1 份附卷可參，並審酌兩造之知識程度、身分、地位
    、經濟能力、原告所受痛苦等情，認原告請求被告給付之非
    財產上損害賠償以100,000 元為適當，逾此部分之請求，尚
    屬過高，不應准許。
四、從而，原告依民法第1056條第2 項規定請求被告賠償100,00
    0 元之非財產上損害賠償及自起訴狀繕本送達之翌日即95年
    7 月15日起至清償日止，按年息百分之5 計算之法定遲延利
    息，即無不合，應予准許；逾此範圍之請求，尚屬無據，應
    予駁回。
五、本判決原告勝訴部分係所命給付金額未逾500,000 元之判決
    ，依民事訴訟法第389 條第1 項第5 款規定，應依職權宣告
    假執行。
六、據上論結，本件原告之訴為一部為有理由，一部無理由，依
    民事訴訟法第79條、第389條第1項第5款，判決如主文。
中    華    民    國    95    年    9     月    19    日
                        家事庭法  官  楊中琪
以上正本係照原本作成。
如對本判決上訴，須於判決送達後20日內向本院提出上訴狀並表
明上訴理由，如於宣示後送達前提出上訴者須於送達後10日內補
提上訴理由書（須附繕本）。
                              書記官  鄭美雀
中    華    民    國    95    年    9     月    20    日


司法院資訊處製作；財團法人民間司法改革基金會備份。
